臺灣臺南地方法院民事裁定　　　　　　　100年度簡抗字第1號
抗　告　人　王證賱即王宥詔
　　　　　　王莊皮
　　　　　　王清勳
相　對　人　裕融企業股份有限公司
法定代理人　嚴凱泰
上列抗告人因與相對人間確認本票債權不存在事件，對於民國10
0 年2 月17日本院臺南簡易庭99年度南簡字第86號裁定提起抗告
，本院裁定如下：
    主    文
原裁定廢棄。
本件移送臺灣高雄地方法院。
抗告費用新臺幣壹仟元由相對人負擔。
    理    由
一、抗告意指略以：本件系爭本票付款地為高雄市○○○路○ 段
    80號10樓之4 ，且系爭本票准許強制執行之民事裁定係由臺
    灣高雄地方法院（下稱高雄地院）所裁定，故應依民事訴訟
    法第13條本於票據有所請求而涉訟者，得由票據付款地之法
    院管轄之規定，將本件移送高雄地院，係抗告人誤將本件訴
    訟向本院起訴等語，並聲明：如主文第1 、2 項所示。
二、按對於私法人或其他得為訴訟當事人之團體之訴訟，由其主
    事務所或主營業所所在地之法院管轄。又本於票據有所請求
    而涉訟者，得由票據付款地之法院管轄。被告住所、不動產
    所在地、侵權行為地或其他據以定管轄法院之地，跨連或散
    在數法院管轄區域內者，各該法院俱有管轄權。同一訴訟，
    數法院有管轄權者，原告得任向其中一法院起訴。民事訴訟
    法第2 條第2 項、第13條、第21條、第22條分別定有明文。
    所謂本於票據有所請求而涉訟，固不包括票據資金關係、原
    因關係，票據上權利消滅後請求返還所受利益等訴訟，然除
    此之外之其他本於票據上權利之請求，包括票據債權存在或
    不存在、付款請求權、追索權等則均屬本於票據有所請求而
    涉訟。此由本於票據有所請求而涉訟之事件，應適用簡易訴
    訟程序，民事訴訟法第427 條第2 項第6 款定有明文，且不
    分是否確認票據債權存在或不存在均同，上開規定用語與同
    法第13條規定相同，是亦無作歧異解釋之必要。最高法院81
    年度台抗字第412 號民事裁定亦認：「給付之訴原含有確認
    之訴之意義在內，從而給付訴訟既應適用簡易訴訟程序者，
    依舉重以明輕之原則，確認訴訟自亦應適用簡易訴訟程序。
    故民事訴訟法第427 條第2 項第6 款所定本於票據有所請求
    而涉訟者，應包括確認票據債權存在或不存在之訴訟在內。
    」等語。是因給付之訴含有確認之訴之意義在內，舉重以明
    輕，確認票據債權存在或不存在之訴訟，應亦得由票據付款
    地之法院管轄。再者訴訟之全部或一部，法院認為無管轄權
    者，依原告聲請或依職權以裁定移送於其管轄法院。民事訴
    訟法第28條第1 項亦有明文。
三、經查抗告人訴請本件確認本票債權不存在之系爭本票，其付
    款地在高雄市○○○路80號10樓之4 乙節，有相對人於原審
    提出之系爭本票影本1 件在卷可稽，且經相對人於原審具狀
    自承屬實（見相對人於原審提出之抗辯狀），堪信抗告人此
    部分之主張為真實，則依民事訴訟法第13條規定，高雄地院
    對於本件訴訟自有管轄權。又相對人之主事務所係設在臺北
    市大安區○○○路○ 段2 號15樓，故依民事訴訟法第21條、
    第22條規定，臺灣臺北地方法院（下稱臺北地院）及高雄地
    院對本件訴訟均有管轄權，本院並無管轄權。惟抗告人均住
    居於台南市，且系爭本票業經相對人聲請高雄地院裁定准予
    強制執行乙節，亦有系爭本票裁定影本1 件可稽，參諸相對
    人之送達代收人亦住居於高雄市，顯見高雄地院應屬本件訴
    訟最便利之法院，則抗告人聲請將本件移送高雄地院，自屬
    有據，應予准許。原審依職權將本件訴訟裁定移送臺北地院
    ，尚有未洽，抗告意旨指摘原裁定不當，求予廢棄，並請求
    裁定將本件移送高雄地院，為有理由，爰廢棄原裁定，並移
    送
    本件至高雄地院。
據上論結，本件抗告為有理由，依民事訴訟法第436 條之1 第3
項、第492 條、第95條、第78條，裁定如主文。
中    華    民    國    100   年    4     月    20    日
                  民事第三庭  審判長法  官  杭起鶴
                                    法  官  王淑惠
                                    法  官  林雯娟
以上正本係照原本作成。
本裁定不得抗告。
中    華    民    國    100   年    4     月    20    日
                                    書記官  楊建新